臺灣高雄地方法院刑事判決　　　　　110年度審金訴字第144號
公　訴　人　臺灣高雄地方檢察署檢察官
被　　　告　李嘉欣


上列被告因詐欺等案件，經檢察官提起公訴（109年度偵字第224
71號、109年度偵字第24283號、110年度偵字第3248號）及移送
併辦（110年度偵字第11135號），被告於本院準備程序中為有罪
之陳述，經徵詢被告、檢察官之意見後，本院合議庭裁定由受命
法官依簡式審判程序獨任審理，判決如下：
    主  文
乙○○犯如附表所示之罪，各處如附表「主文（含沒收、追徵）
」欄所示之刑（含沒收、追徵）。應執行有期徒刑壹年陸月。
    事  實
一、乙○○為成年人，依其智識及一般社會生活之通常經驗，應
    可知悉一般人均可自由至銀行提領款項使用，如非欲遂行犯
    罪，並無支付報酬而指示他人代領款項之必要，其預見真實
    姓名年籍不詳自稱「承凱」之成年人（尚無證據證明渠等為
    未滿18歲之人），指示其持他人之銀行或郵局提款卡代領款
    項，將可能為他人遂行詐欺犯罪，掩飾、隱匿詐欺犯罪所得
    之流向，竟於民國109年10月19日前某日起，為貪圖「承凱
    」所言每月新臺幣（下同）4萬5千元之報酬，參加與「承凱
    」就本案詐欺集團犯罪期間，與其他收帳款外務人員「林建
    喜（另案由檢察官以109年度偵字第23477號等案件提起公訴
    ）」、「吳大哥」之詐欺集團成年成員，所屬之3人以上，
    以實施詐術為手段，具持續性、牟利性之結構性組織詐欺集
    團（下稱本案詐欺集團），基於縱使與「承凱」、「林建喜
    」、「吳大哥」共同意圖為自己不法所有之3人以上犯詐欺
    取財、隱匿詐欺所得去向之洗錢，亦不違反其本意之不確定
    故意犯意聯絡，同意擔任提領詐欺贓款之車手工作。由該詐
    欺集團內不詳成員於附表所示之時間撥打電話向附表所示之
    人，以附表所示之佯稱內容等詐欺手法，致使附表所示之人
    陷於錯誤，於附表所示之時間，依指示匯款至如附表所示之
    銀行或郵局帳戶內。乙○○再持該詐欺集團不詳成員交付之
    附表所示銀行或郵局提款卡，於附表所示之提款時間、提款
    地點、提領如附表所示款項後，再依指示至約定地點將款項
    交予「林建喜」、「吳大哥」，以此方法製造金流斷點，而
    掩飾、隱匿詐欺犯罪所得之去向及所在。
二、案經高雄市政府警察局鼓山分局、三民第一分局、三民第二
    分局、丁○○告訴由高雄市政府警察局左營分局報告臺灣橋
    頭地方檢察署呈請臺灣高等檢察署高雄檢察分署核轉臺灣高
    雄地方檢察署檢察官偵查起訴、移送併辦。
    理  由
一、本件被告乙○○所犯均係死刑、無期徒刑、最輕本刑為3年
    以上有期徒刑以外之罪，其於準備程序進行中就被訴事實為
    有罪之陳述，經受命法官告知簡式審判程序之旨，並聽取當
    事人之意見後，本院合議庭認無不得或不宜改依簡式審判程
    序進行之情形，爰依刑事訴訟法第273條之1第1項、第284條
    之1規定，裁定由受命法官獨任進行簡式審判程序。是本件
    證據調查依刑事訴訟法第273條之2規定，不受同法第159條
    第1項、第161條之2、第161條之3、第163條之1及第164條至
    170條規定之限制，合先敘明。
二、上開犯罪事實，業據被告乙○○於本院審理時（審金訴卷第
    103、119、125頁）坦承不諱，核與證人即告訴人甲○○○
    （警二卷第20至22頁）、戊○○（警一卷第19至21頁）、己○○（警一卷第22至23頁）、丁○○（警三卷第13至16頁）
    於警詢證述之情節，參核相符，並有①新北市政府警察局樹
    林分局彭厝派出所受理刑事案件報案三聯單、受理詐騙帳戶
    通報警示簡便格式表、金融機構聯防機制通報單、內政部警
    政署反詐騙諮詢專線紀錄表、國泰世華銀行存款憑證、被告
    乙○○領款之監視器影像光碟及影像截圖照片（警二卷第23
    至24、27至28、30至31，偵二卷第31頁）；②扣押筆錄、扣
    押物品目錄表、高雄市政府警察局楠梓分局加昌派出所陳報
    單、受理詐騙帳戶通報警示簡便格式表、金融機構聯防機制
    通報單、桃園市政府警察局龍潭分局龍潭派出陳報單、受理
    詐騙帳戶通報警示簡便格式表、內政部警政署反詐騙諮詢專
    線紀錄表、金融機構聯防機制通報單、反詐騙諮詢專線紀錄
    表、監視器影像光碟與影像截圖照片、被告與詐欺集團成員
    間之LINE互通訊息之手機畫面截圖照片、與領款之收據照片
    、告訴人戊○○之手機通話與LINE對話內容翻拍照片、告訴
    人戊○○在「莒光郵局」匯款6萬元之收據、告訴人己○○
    「莒光郵局」匯款8萬元之郵政匯款申請書、自動櫃員機交
    易明細（警一卷第26至28、30至41、44至71、73至79、81至
    85頁）；③臺中市政府警察局大甲分局后里分駐所受理詐騙
    帳戶通報警示簡便格式表、金融機構聯防機制通報單、受理
    刑事案件報案三聯單、受理各類案件紀錄表、內政部警政署
    反詐騙諮詢專線紀錄表、中國信託銀行帳號000000000000號
    帳戶（戶名力虹伶）交易紀錄、監視器影像光碟與影像截圖
    照片（警三卷第19、22至27、30至35頁，警四卷第17至20頁
    ）、告訴人甲○○○提供之LINE對話內容擷取照片、熱點資
    料案件詳細列表、帳戶個資檢視、交易明細（警二卷第25頁
    ，偵二卷第9至11、13）、告訴人己○○提供之手機通話及
    LINE對話內容擷取照片、扣押物品清單、扣押物品照片（警
    一卷第87至89頁，偵一卷第37、43頁）、告訴人丁○○提供
    合作金庫豐原分行存摺封面、手機通話紀錄擷取照片、提領
    熱點一覽表、帳戶個資檢視（警三卷第20至21、28至29頁，
    警四卷第13、15頁）在卷，可資佐證，是就此事實，堪以認
    定。從而，被告上開任意性之自白，與卷內之積極證據均參
    核相符，洵堪採為論罪之基礎。是
    本件事證明確，被告犯行，堪以認定，應依法論科。
三、論罪科刑：
  ㈠按共同正犯之成立，祇須具有犯意之聯絡及行為之分擔，既
    不問犯罪動機起於何人，亦不必每一階段犯行，均須參與，
    若共同實施犯罪行為之人，在共同意思範圍內，各自分擔犯
    罪行為之一部，相互利用他人之行為，以達其犯罪之目的，
    其成立不以全體均參與實施犯罪構成要件之行為為要件；參
    與犯罪構成要件之行為者，固為共同正犯；以自己共同犯罪
    之意思，參與犯罪構成要件以外之行為，或以自己共同犯罪
    之意思，事前同謀，而由其中一部分人實行犯罪之行為者，
    亦均應認為共同正犯，使之對於全部行為所發生之結果，負
    其責任。另共同正犯之意思聯絡，原不以數人間直接發生者
    為限，若有間接之聯絡者，亦包括在內，如甲分別邀約乙、
    丙犯罪，雖乙、丙間彼此並無直接之聯絡，亦無礙於其為共
    同正犯之成立（最高法院34年上字第862號、73年台上字第
    1886號、77年台上字第2135號判例要旨、92年度台上字第28
    24號判決意旨參照）。參以目前詐欺集團之犯罪型態，自架
    設跨國遠端遙控電話語音託撥及網路約定轉帳之國際詐騙電
    話機房平台，至刊登廣告、收購人頭帳戶、撥打電話實施詐
    騙、指定被害人匯款帳戶、自人頭帳戶提領款項、取贓分贓
    等階段，乃需由多人縝密分工方能完成之集團性犯罪。是本
    案被告擔任詐欺集團之取款車手，顯係明知其係在替藏身幕
    後之詐欺集團成員，出面擔任取款之車手，是被告所分擔之
    工作，雖非詐欺取財行為之全程，與其他成員間，亦未必有
    直接之犯意聯絡，然被告所參與其間之部分行為，仍為詐欺
    集團取得告訴人財物之全部犯罪計畫之部分行為，而共同達
    成不法所有之犯罪目的，未逾越合同意思之範圍。據此，被
    告就上揭詐欺集團詐騙告訴人財物之犯行，仍屬有犯意聯絡
    及行為分擔，自屬共同正犯，應同負全責。
  ㈡次按洗錢防制法業於105年12月28日修正公布，於106年6月
    28日生效施行。依修正後即現行洗錢防制法第2條第2款、第
    3條第2款規定，掩飾或隱匿刑法第339條犯罪所得之本質、
    來源、去向、所在、所有權、處分權或其他權益者，即構成
    洗錢行為。是依修正後洗錢防制法，掩飾刑法第339條第1項
    詐欺取財犯罪所得去向之行為，亦可構成洗錢罪。是被告持
    附表所示之銀行或郵局提款卡，於附表所示之提款時間、提
    款地點、提領如附表所示款項後，再依指示至約定地點將款
    項交予「承凱」、「林建喜」、「吳大哥」及所屬詐欺集團
    ，實已該當於掩飾、隱匿特定犯罪所得去向之行為要件。
  ㈢核被告如附表編號1至4所為，均係犯刑法第339條之4第1項
    第2款之犯三人以上共同詐欺取財罪及洗錢防制法第14條第1
    項之洗錢罪。被告與「承凱」、「林建喜」、「吳大哥」及
    其他真實姓名年籍均不詳之成年集團成員間，就上開詐欺取
    財及洗錢犯行，有犯意聯絡及行為分擔，依刑法第28條規定
    ，應論以共同正犯。被告上開多次提領行為及被告詐得如附
    表編號4所示告訴人丁○○多次匯款至如附表編號4所示人頭
    帳戶，均係利用各告訴人誤信被告之同一機會，於密切接近
    之時間內所為，且分別侵害各告訴人之同一法益，依一般社
    會健全觀念，難以強行分開，於刑法評價上，應視為數個舉
    動之接續實行，合為包括之一行為予以評價，自應分別論以
    接續犯之一罪。被告均係以一行為同時觸犯三人以上共同犯
    詐欺取財罪、洗錢罪，為想像競合犯，應依刑法第55條前段
    規定，均從一重論以三人以上共同犯詐欺取財罪。又被告所
    犯上揭各罪間，犯意各別、時地有異、手段有別，應論以數
    罪併罰之。另檢察官移送併辦部分（110年度偵字第11135號
    ），與本案如附表編號4所示屬事實上同一案件，本院自應
    併予審究，附此敘明。
  ㈣爰以行為人之責任為基礎，審酌被告正值青壯，不思循正常
    途徑賺取生活所需，竟圖謀非法所得，加入「承凱」所屬之
    詐欺集團，共同為如附表之詐欺取財及洗錢犯行，負責擔任
    取款之車手，嚴重影響金融秩序，破壞社會互信基礎，助長
    詐騙犯罪歪風，並增加查緝犯罪及告訴人尋求救濟之困難，
    所為實屬不該，且迄未與被害人和解或賠償損失，惟念及被
    告犯後終能坦承犯行，態度尚可，另酌以被告在該詐欺集團
    內擔任車手，參與犯罪程度較低，每日報酬1500元或2000元
    ，罪責較該詐騙集團之主嫌或其他共犯為輕，末衡量被告自
    陳學歷為高職夜校肄業，目前無業，靠存款及兒子給錢維生
    ，離婚等智識、家庭及經濟狀況（審金訴卷第127頁）等個
    人責任基礎，暨其等犯罪之動機、目的、手段等一切情狀，
    分別量處如附表主文（含沒收、追徵）欄所示之刑。
  ㈤定執行刑
    按刑法第51條數罪併罰定執行刑之立法方式，採限制加重原
    則，亦即非以累加方式定應執行刑，被告每次犯罪手法類似
    ，如以實質累加方式定應執行刑，則處罰之刑度顯將超過其
    行為之不法內涵，違反罪責原則，及考量因生命有限，刑罰
    對被告造成之痛苦程度，係隨刑度增加而生加乘效果，非以
    等比方式增加，是以隨罪數增加遞減刑罰方式，當足以評價
    被告行為不法性之法理（即多數犯罪責任遞減原則）。再按
    數罪併罰之定應執行之刑，係出於刑罰經濟與責罰相當之考
    量，並非予以犯罪行為人或受刑人不當之利益，為一種特別
    的量刑過程，相較於刑法第57條所定科刑時應審酌之事項係
    對一般犯罪行為之裁量，同法第51條之定應執行刑，乃係對
    犯罪行為人本身及所犯各罪之總檢視，除應考量行為人所犯
    數罪反應出之人格特性，並應權衡審酌行為人之責任與整體
    刑法目的暨相關刑事政策，在量刑權之法律拘束性原則下，
    依刑法第51條第5款之規定，採限制加重原則，以宣告各刑
    中之最長期為下限，各刑合併之刑期為上限，但最長不得逾
    30年，資為量刑自由裁量權之外部界限，並應受法秩序理念
    規範之比例原則、平等原則、責罰相當原則、重複評價禁止
    原則等自由裁量權之內部抽象價值要求界限之支配，以使輕
    重得宜，罰當其責，俾符合法律授與裁量權之目的，以區別
    數罪併罰與單純數罪之不同，兼顧刑罰衡平原則。本案被告
    如附表所示之犯行，均係共同犯三人以上詐欺取財罪，犯罪
    手法類似、相同，均係收取提領款項轉交上手，被害對象有
    甲○○○等4人，犯罪期間尚短（109年10月19日至24日），
    復兼衡被告如附表所示之罪質、被害數額高低、欲達到犯罪
    預防目的所需之制裁程度等情節，暨被告所犯數罪反應出之
    人格特性，及整體刑法目的暨相關刑事政策，爰依法定執行
    刑如主文所示。
四、沒收之說明：
  ㈠按犯罪所得，屬於犯罪行為人者，沒收之；前二項之沒收，
    於全部或一部不能沒收或不宜執行沒收時，追徵其價額；宣
    告多數沒收者，併執行之，刑法第38條之1第1項前段、第3
    項、第40條之2第1項分別定有明文。經查，被告於警詢、偵
    訊供承：我當日提領完詐騙金額後，詐騙集團上手就會拿當
    日所得新臺幣1500元給我（警三卷第6頁）、109年10月24日
    這一天報酬2000元（偵四卷第22頁），依此計算，就附表編
    號1獲得報酬1500元；就編號2至3獲得報酬1500元；就編號4
    獲得報酬2000元，均為被告犯罪之不法所得，係於各該編號
    取款上繳後始獲報酬均未扣案，爰依上開規定，於各該編號
    最後1次犯罪項下諭知沒收，於全部或一部不能沒收或不宜
    執行沒收時，追徵其價額。且宣告多數沒收，併執行之。
  ㈡次按供犯罪所用、犯罪預備之物或犯罪所生之物，屬於犯罪
    行為人者，得沒收之，刑法第38條第2項法有明文。經查，
    被告於警詢供承：門號0000000000號華為手機1支（IMEI:00
    0000000000000、000000000000000），為供被告與詐騙集團
    成員「承凱」聯絡本案附表犯罪所用之物等情（警一卷第17
    頁，警二卷第17至19頁），並有被告LINE對話紀錄擷取照片
    附卷可參（警一卷第44至70頁），核為被告所有，供其為本
    件犯罪所用之物，應依上開規定宣告沒收。至扣案如附表編
    號1至4所示戶名之金融卡4張，雖係詐騙集團成員提供被告
    用以提領各該編號所匯款項之物，然非被告所有之物，且各
    該提款卡具一身專屬性，本件案發後已失去實質意義，爰均
    不予宣告沒收，附此敘明。
據上論斷，應依刑事訴訟法第273條之1第1項、第284條之1、第
299條第1項前段，洗錢防制法第14條第1項，刑法第11條前段、
第28條、第339條之4第1項第2款、第55條前段、第38條第2項、
第38條之1第1項前段、第3項、第40條之2第1項，刑法施行法第1
條之1第1項，判決如主文。
本案經檢察官丙○○提起公訴，檢察官呂乾坤到庭執行職務。
中    華    民    國   110    年    11    月    30    日
                  刑事第五庭    法  官  李昆南
以上正本證明與原本無異。
如不服本判決應於收受送達後20日內向本院提出上訴書狀，並應
敘述具體理由；如未敘述上訴理由者，應於上訴期間屆滿後20日
內向本院補提理由書（均須按他造當事人之人數附繕本）「切勿
逕送上級法院」。
因疫情而遲誤不變期間，得向法院聲請回復原狀。
中    華    民    國   110    年    11    月    30    日
                                書記官  鄭仕暘
附錄本判決論罪科刑法條：
洗錢防制法第14條
有第二條各款所列洗錢行為者，處7 年以下有期徒刑，併科新臺
幣5 百萬元以下罰金。
前項之未遂犯罰之。
前二項情形，不得科以超過其特定犯罪所定最重本刑之刑。
中華民國刑法第339 條之4
犯第339 條詐欺罪而有下列情形之一者，處1 年以上7 年以下有
期徒刑，得併科1 百萬元以下罰金：
一、冒用政府機關或公務員名義犯之。
二、三人以上共同犯之。
三、以廣播電視、電子通訊、網際網路或其他媒體等傳播工具，
    對公眾散布而犯之。
前項之未遂犯罰之。
附表：
┌─┬───┬──────┬───────┬─────┬──────────┐
│編│ 被害 │遭詐騙之手法│被害人轉帳之時│被告提領之│主文（宣告刑，含沒收│
│號│人    │            │間、地點、金額│時間、地點│、追徵）            │
│  │      │            │（新臺幣）及時│及金額    │                    │
│  │      │            │間、地點及帳戶│          │                    │
├─┼───┼──────┼───────┼─────┼────┬─────┤
│１│𡍼林愛│本案詐欺集團│109年10月19日 │109年10月 │乙○○犯│扣案之華為│
│  │麵（提│成員於109年 │10時33分許，前│19日上午10│三人以上│牌手機壹支│
│  │出告訴│10月19日上午│往新北市樹林區│時41分至10│共同詐欺│（含門號○│
│  │）    │8時許，以電 │中山路一段166 │時43分許，│取財罪，│九八九三九│
│  │      │話語塗林愛麵│號國泰世華銀行│在高雄市三│處有期徒│○九七六號│
│  │      │聯繫，自稱「│樹林分行匯款20│民區博愛一│刑壹年參│）沒收；未│
│  │      │林太太」，並│萬元至國泰世華│路366號國 │月。    │扣案之犯罪│
│  │      │佯稱急需用錢│商業銀行帳戶（│泰世華銀行│        │所得新臺幣│
│  │      │要借款云云，│帳號000000000 │高雄分行，│        │壹仟伍佰元│
│  │      │致甲○○○誤│941、戶名許甄 │持金融卡操│        │沒收，於全│
│  │      │認係其舊識蔡│予）          │作ATM分別 │        │部或一部不│
│  │      │秀銀，以右揭│              │提領10萬元│        │能沒收或不│
│  │      │方式匯款    │              │、10萬元。│        │宜執行沒收│
│  │      │            │              │          │        │時，追徵其│
│  │      │            │              │          │        │價額。    │
├─┼───┼──────┼───────┼─────┼────┼─────┤
│２│戊○○│本案詐欺集團│於109年10月23 │109年10月 │乙○○犯│扣案之華為│
│  │（提出│成員於109年 │日上午11時39分│23日12時08│三人以上│牌手機壹支│
│  │告訴）│10月20日下午│許，前往高雄市│分許，高雄│共同詐欺│（含門號○│
│  │      │3時24分許起 │楠梓區新昌街53│市三民區鼎│取財罪，│九八九三九│
│  │      │，撥打電話與│號「楠梓莒光郵│強街264號 │處有期徒│○九七六號│
│  │      │戊○○聯繫，│局」匯款6萬元 │鼎金郵局，│刑壹年貳│）沒收。  │
│  │      │假冒其姪子郭│至仁武郵局帳號│總計提領14│月。    │          │
│  │      │家銘，並佯稱│00000000000000│萬元（含編│        │          │
│  │      │需錢投資云云│號帳戶（戶名陳│號3被害人 │        │          │
│  │      │，致戊○○陷│柔潔）        │己○○受騙│        │          │
│  │      │於錯誤，以右│              │匯入之8萬 │        │          │
│  │      │揭方式匯款  │              │元）後交付│        │          │
│  │      │            │              │予林建喜。│        │          │
├─┼───┼──────┼───────┼─────┼────┼─────┤
│３│己○○│本案詐欺集團│109年10月23日 │109年10月 │乙○○犯│扣案之華為│
│  │（提出│成員於109年 │上午11時49分許│23日12時08│三人以上│牌手機壹支│
│  │告訴）│10月22日下午│，至桃園市龍潭│分許，高雄│共同詐欺│（含門號○│
│  │      │6時28分許， │區南龍路70號龍│市三民區鼎│取財罪，│九八九三九│
│  │      │佯為交易廠商│潭南龍郵局匯款│強街264號 │處有期徒│○九七六號│
│  │      │致電己○○，│8萬元至仁武郵 │鼎金郵局，│刑壹年貳│）沒收；未│
│  │      │對己○○佯稱│局帳號00000000│總計提領14│月。    │扣案之犯罪│
│  │      │：需匯入貨款│401829號帳戶（│萬元（含編│        │所得新臺幣│
│  │      │云云，致簡麗│戶名陳柔潔）  │號2被害人 │        │壹仟伍佰元│
│  │      │惠陷於錯誤，│              │戊○○受騙│        │沒收，於全│
│  │      │以右揭方式匯│              │匯入之6萬 │        │部或一部不│
│  │      │款          │              │元）後交付│        │能沒收或不│
│  │      │            │              │予林建喜。│        │宜執行沒收│
│  │      │            │              │          │        │時，追徵牌│
│  │      │            │              │          │        │其價額。  │
├─┼───┼──────┼───────┼─────┼────┼─────┤
│４│丁○○│本案詐欺集團│⑴109年10月24 │109年10月 │乙○○犯│扣案之華為│
│  │（提出│成員於109年 │  日下午4時31 │24日下午4 │三人以上│牌手機壹支│
│  │告訴）│10月24日下午│  分許，至台中│時59分、5 │共同詐欺│（含門號○│
│  │      │3時06分許， │  市后里區公安│時13分許，│取財罪，│九八九三九│
│  │      │佯為東森購物│  路77號后里郵│至高雄市鼓│處有期徒│○九七六號│
│  │      │網站人員致電│  局ATM匯款299│山區明倫路│刑壹年壹│）沒收；未│
│  │      │丁○○，對林│  87元至中國信│149號統一 │月。    │扣案之犯罪│
│  │      │佳妤佯稱誤刷│  託銀行帳號05│超商ATM， │        │所得新臺幣│
│  │      │購物金額，要│  0000000000號│總計提領6 │        │貳仟元沒收│
│  │      │辦理刷退云云│  帳戶（戶名力│萬元後交付│        │，於全部或│
│  │      │，致丁○○陷│  虹伶）      │予林建喜。│        │一部不能沒│
│  │      │於錯誤，以右│⑵109年10月24 │          │        │收或不宜執│
│  │      │揭方式匯款。│  日下午4時55 │          │        │行沒收時，│
│  │      │            │  分許，至台中│          │        │追徵其價號│
│  │      │            │  市后里區三光│          │        │）沒額。收│
│  │      │            │  路36號統一超│          │        │。        │
│  │      │            │  商ATM現金無 │          │        │          │
│  │      │            │  摺存款3萬元 │          │        │          │
│  │      │            │  至前揭中國信│          │        │          │
│  │      │            │  銀行帳戶    │          │        │          │
│  │      │            │⑶109年10月24 │          │        │          │
│  │      │            │  日下午5時8分│          │        │          │
│  │      │            │  許，至台中市│          │        │          │
│  │      │            │  后里區三豐路│          │        │          │
│  │      │            │  三段233之3號│          │        │          │
│  │      │            │  合作金庫ATM │          │        │          │
│  │      │            │  現金無摺存款│          │        │          │
│  │      │            │  29985元至前 │          │        │          │
│  │      │            │  揭中國信銀行│          │        │          │
│  │      │            │  帳戶        │          │        │          │
└─┴───┴──────┴───────┴─────┴────┴─────┘